【裁判字號】    92,家訴,52
【裁判日期】    921128
【裁判案由】    確認繼承權存在
【裁判全文】
臺灣士林地方法院民事判決  九十二年度家訴字第五二號
    原        告  甲○○
    被        告  乙○○
    兼法定代理人  丁○○
右當事人間請求確認繼承權存在事件，本院判決如左：
    主      文
確認原告對於被繼承人鍾福田遺產之繼承權存在。
訴訟費用由被告負擔。
    事      實
甲、原告方面：
    一、聲明：如主文所示。
    二、陳述：
        (一)原告之母陳寶鑾與父鍾福田於民國（下同）六十年三月結婚，於六十一年
          三月間長女丙○○出生前即行離婚，惟因陳寶鑾之父母相繼去世，鍾福田
          基於道義將其接回家中同住，陳寶鑾嗣於六十三年七月十七日產下原告。
          惟因陳寶鑾患有精神病，常攜丙○○及甲○○到處遊走，鍾福田在台復無
          親人，乃於六十四年十一月間將原告及丙○○送至台北市立廣慈博愛院育
          幼所收容，鍾福田凡遇假日即前往探視二女並將之接回住所同住。
        (二)原告之母陳寶鑾與父鍾福田於原告受胎期間既有同居之事實，且鍾福田在
          其任職之公務人員履歷表家屬欄中均填載承認原告為其子女，原告於高中
          三年級離開育幼院後，隨即將
          三九巷七弄六號四樓。鍾福田於九十二年三月七日死亡，原告與丙○○於
          九十二年六月十七日前往法務部調查局進行血緣鑑定結果，證實二人具同
          父同母之手足關係之可能性達百分之九九‧九，足證原告為鍾福田之非婚
          生子女，並經鍾福田自幼扶育，依法視為婚生子女。被告丁○○為其配偶
          ，被告乙○○為鍾福田與丁○○之女，因否認原告為鍾福田之女及對鍾福
          田遺產之繼承權存在，爰提起本件訴訟。
        (三)證據：提出
          院簽呈、台北市立廣慈博愛院育幼所院童外出請示單、公務人員履歷表、
          保險卡、法務部調查局鑑定通知書等為證。
乙、被告方面：認諾原告之訴。
    理      由
一、按確認之訴非原告有即受確認判決之法律上利益者，不得提起。所謂即受確認判
    決之法律上利益，係指法律關係之存否不明確，原告主觀上認其在法律上之地位
    有不安之狀態存在，且此種不安之狀態，能以確認判決將之除去者而言，若縱經
    法院判決確認，亦不能除去其不安之狀態者，即難認有受確認判決之法律上利益
    ，此有最高法院五十二年台上字第一二四０號判例可資參照。原告主張其
    雖無生父之記載，然其受胎期間，生母陳寶鑾與生父鍾福田有同居之事實，原告
    確係陳寶鑾自鍾福田受胎所生，且原告自幼經鍾福田扶育，依法原告即視為鍾福
    田之婚生子女，對鍾福田之遺產即有繼承權存在，惟被告等否認原告之身分及繼
    承權，爰提起本件訴訟等語。查原告
    法認定其為鍾福田之子女而對鍾福田遺產有繼承權，致其法律上地位有不安之狀
    態，自有提起本件確認之訴予以除去其不安之狀態之必要，其提起本件訴訟有即
    受確認判決之法律上利益，合先敘明。
二、次按，當事人於言詞辯論時為訴訟標的之捨棄或認諾者，應本於其捨棄或認諾為
    該當事人敗訴之判決，民事訴訟法第三百八十四條定有明文。
三、本件原告主張之事實，業據提出
    丙○○具有同父同母之手足關係之機率達百分之九九‧九以上，已於法務部調查
    局鑑定通知書鑑定結果載敘明確，原告與鍾福田之血緣關係堪以認定。又原告為
    鍾福田之非婚生子女，並經鍾福田自幼扶育之事實，則有台北市政府社會局簡便
    行文表、台北市立綜合救濟院簽呈、台北市立廣慈博愛院育幼所院童外出請示單
    、公務人員履歷表、保險卡在卷足證，依民法第一千零六十五條第一項規定，原
    告即視為鍾福田之婚生子女。被告亦到庭認諾原告之訴，依首揭規定，應本於其
    認諾而為其敗訴之判決，爰判決如主文所示。
四、據上論結，原告之訴為有理由，依民事訴訟法第七十八條、第八十五條第一項前
    段，判決如主文。
中      華      民      國    九十二    年     十一     月    二十八    日
                                    臺灣士林地方法院家事法庭
~B法      官  邱璿如
右為正本係照原本作成
如對本判決上訴須於判決送達後廿日內向本院提出上訴狀
中      華      民      國    九十二    年     十一     月     十八     日
~B法院書記官  張雪莉


司法院資訊處製作；財團法人民間司法改革基金會備份。
